臺灣士林地方法院民事判決  
111年度訴字第600號
原      告  財政部國有財產署北區分署

法定代理人  郭曉蓉  
訴訟代理人  吳純怡律師
複代理人    張瓊勻律師
被      告  劉恒    
訴訟代理人  林明俊律師
上列當事人間請求給付土地使用補償金事件，本院於民國111年8
月11日言詞辯論終結，判決如下：
    主  文
原告之訴駁回。
訴訟費用由原告負擔。
    事實及理由
一、原告起訴主張：中華民國曾為臺北市○○區○○段0○段000○00地
    號土地（下稱系爭土地）所有人，伊則為該土地管理者，被
    告先前因無權占用系爭土地，遂於民國89年5月15日簽立切
    結書（下稱系爭切結書）、占用國有基地欠繳使用補償金分
    期繳納承諾書（下稱系爭承諾書），並約定分期繳納自85年
    10月至89年4月止之使用補償金新臺幣（下同）97萬4,625元
    ，惟被告僅繳納頭期款及部分分期款共計20萬5,188元即未
    再依約履行，尚積欠76萬9,437元；又被告繼續無權占用系
    爭土地，89年5月至93年11月間之使用補償金為122萬9,993
    元，合計199萬9,430元，被告迄今仍未繳納，經催告亦未獲
    置理，爰依系爭切結書及承諾書、不當得利之法律關係，提
    起本件訴訟，請求被告如數給付等語，並聲明：被告應給付
    原告199萬9,430元，及自支付命令送達翌日起至清償日止按
    年息5％計算之利息。
二、被告則以：原告請求已罹於15年時效期間，所為催告亦係在
    請求權時效完成之後，伊拒絕給付等語，資為抗辯，並聲明
    ：原告之訴駁回。
三、兩造不爭執事項（見本院卷第102頁至第103頁）：
  ㈠中華民國曾為系爭土地所有人，原告為系爭土地管理者（本
    院卷第78頁至第79頁）。
  ㈡被告簽立系爭切結書及承諾書，並約定分期繳納自85年10月
    至89年4月止之使用補償金97萬4,625 元（111年度司促字第
    2084號卷第17頁至第21頁）。
  ㈢原告於110年12月3日以存證信函請求被告繳納土地使用補償
    金，被告於同月6日收受（111年度司促字第2084號卷第25頁
    至第27頁）。
四、原告請求權已罹於15年消滅時效
  ㈠按民法第125條本文規定：「請求權，因15年間不行使而消滅
    」。同法第128條前段規定：「消滅時效，自請求權可行使
    時起算」。同法第129條第1項規定：「消滅時效，因左列事
    由而中斷：一請求。二承認。三起訴」；次按時效因撤回起
    訴而視為不中斷者，仍應視為請求權人於提出訴狀於法院並
    經送達之時，已對義務人為履行之請求，如請求權人於法定
    六個月期間內另行起訴者，仍應視為時效於訴狀送達時中斷
    ，然究應以訴狀送達時，時效尚未完成者為限，否則時效既
    於訴狀送達前已完成，即無復因請求而中斷之可言（最高法
    院62年台上字第2279號判例意旨參照）。
  ㈡經查，原告主張兩造已簽立系爭切結書、承諾書，約定分期
    繳納自85年10月至89年4月止之使用補償金，並請求被告給
    付89年5月至93年11月間相當於租金之不當得利等節，依照
    民法第128條規定，原告至遲於93年12月1日起可得行使請求
    被告給付，計算至108年11月30日已滿15年，時效業已完成
    ，原告卻遲於111年2月17日始向本院聲請支付命令，此有該
    聲請狀上本院戳章為憑（見111年度司促字第2084號卷第9頁
    ），則被告抗辯原告請求權罹於消滅時效而拒絕給付，自屬
    有據。
　㈢至於原告雖主張業經催告被告繳付云云，並提出110年12月3
    日存證信函佐證（見111年度司促字第2084號卷第25頁至第2
    6頁），然斯時原告請求權時效業已完成，揆諸前開說明，
    亦不因此時效中斷，故原告前開主張並非可採，併予敘明。
五、綜上所述，原告依系爭切結書及承諾書、不當得利之法律關
    係，請求被告給付199萬9,430元及遲延利息，為無理由，應
    予駁回。
六、本件事證已臻明確，兩造其餘主張陳述及所提之證據，經審
    酌後於本件判決結果無影響，爰不逐一論述，附此敘明。
七、據上論結，原告之訴為無理由，判決如主文。 
中　　華　　民　　國　　111 　年　　8 　　月　　31　　日
                  民事第三庭法　官  劉育琳　
以上正本係照原本作成。
如對本判決上訴，應於判決送達後20日內向本院提出上訴狀，若
委任律師提起上訴者，應一併繳納上訴審裁判費，否則本院得不
命補正逕行駁回上訴。
中　　華　　民　　國　　111 　年　　8 　　月　　31　　日
                            書記官  邱勃英